【裁判字號】    97,訴,1594
【裁判日期】    971203
【裁判案由】    確認聘任關係不存在
【裁判全文】
臺灣高雄地方法院民事判決              97年度訴字第1594號
原      告  辛○○
            甲○○
            戊○○
            丁○○
            庚○○
            己○○
共      同
訴訟代理人  鄭曉東律師
            魏緒孟律師
被      告  高雄縣梓官區漁會
法定代理人  丙○○
被      告  乙○○
共      同
訴訟代理人  謝嘉順律師
上列當事人間確認聘任關係不存在事件，本院於民國97年11月18
日言詞辯論終結，判決如下：
    主  文
原告之訴駁回。
訴訟費用由原告負擔。
    事實及理由
一、原告主張：被告高雄縣梓官區漁會（下稱梓官區漁會）原任
    總幹事李秋煌於民國96年6 月間請辭，理事長指派被告乙○
    ○為代理總幹事迄今。惟被告乙○○僅為助理幹事，並非被
    告梓官區漁會之秘書、會務部門主管，該項派任有違漁會法
    施行細則第20條第3 項之規定；且被告乙○○之前曾向被告
    梓官區漁會借款，自90年1 月1 日起，有延滯本金或利息1
    年以上之紀錄，依漁會法第26條之2 第2 款、漁會人事管理
    辦法第19條第4 款規定，亦不得擔任代理總幹事一職。被告
    間之總幹事聘任關係違反法律強制規定，係屬無效，聘任關
    係應不存在。原告均為梓官區漁會之理事，被告乙○○執行
    職務如致損害於他人，該他人即得依民法第188 條、漁會法
    第32條第1 項規定，請求原告負連帶賠償責任，故原告就被
    告之總幹事聘任關係是否合法存續，有即受確認判決之法律
    上利益，爰提起本訴，並聲明：確認被告梓官區漁會與被告
    乙○○間之總幹事聘任關係不存在。
二、被告則以：原告就本件法律關係之存否並無即受確認判決之
    法律上利益存在；又梓官區漁會因前順位之總幹事代理人均
    無代理之意願，始依漁會人事管理辦法第30條規定，由次一
    級之人員中指定代理人，乙○○為助理幹事，受指派擔任總
    幹事並無違反漁會法施行細則法第20條第3 項之規定，梓官
    區漁會亦已依漁會人事管理辦法報請主管機關高雄縣政府備
    查在案；再者，乙○○並無向梓官區漁會借款而延滯繳納本
    金或利息一年以上之紀錄等語，資為抗辯。並聲明：駁回原
    告之訴。
三、兩造不爭執事項：
  (一)被告梓官區漁會原任總幹事李秋煌於96年6 月間請辭，梓官
    區漁會第12屆第13次理事會會議決議通過被告乙○○代理總
    幹事之職務代理案。
  (二)被告乙○○於受聘代理總幹事前，為被告梓官區漁會之助理
    幹事。
四、本件爭執事項：
  (一)原告有無提起本件確認之訴之確認利益？
  (二)原告起訴請求確認被告間之總幹事聘任關係不存在有無理由
  ？
五、得心證理由：
  (一)原告有無提起本件確認之訴之確認利益？
  1.按民事訴訟法第247 條所謂即受確認判決之法律上利益，係
    指因法律關係之存否不明確，致原告在私法上之地位有受侵
    害之危險，而此項危險得以對於被告之確認判決除去之者而
    言，故確認法律關係成立或不成立之訴，苟具備前開要件，
    即得謂有即受確認判決之法律上利益，縱其所求確認者為他
    人間之法律關係，亦非不得提起，最高法院42年台上第1031
    號判例可資參照。又按漁會會員（代表）、理、監事出席法
    定會議，每人有一表決權；其決議有違反法令或章程，致損
    害漁會時，應負連帶賠償責任。但表決時提出異議，經會議
    紀錄記明者，免其責任，漁會法第32條第1 項定有明文。
  2.經查：本件被告乙○○係經被告梓官區漁會第12屆第13次理
    事會臨時動議案決議通過職務代理案後，代理被告梓官區漁
    會總幹事職務等情，已為兩造所不爭執，並有梓官區漁會96
    年10月18日梓漁會字第0960003483號函可稽（本院卷第44頁
    ）堪信為真實。本件原告主張被告乙○○因向被告梓官區漁
    會借款，有延滯繳納本金或利息1 年以上之紀錄，符合漁會
    法第26之2 條第2 款之規定等情，被告否認之。是以，被告
    梓官區漁會第12屆第13次理事會決議是否有違反違反漁會法
    第26之2 條第2 款之規定，將致原告是否應依漁會法第32條
    第1 項規定連帶負損害賠償責任之私法上地位不安定，有將
    受侵害之危險，而此種不安之狀態，能以確認判決除去，故
    原告提起本訴，即有受確認判決之法律上利益。
  (二)原告請求確認被告梓官區漁會與被告乙○○間之總幹事聘任
    關係不存在，有無理由？
  1.按自90年1 月1 日起在漁會或其他金融機構之借款有1 年以
    上延滯本金返還或利息繳納之紀錄者，不得登記為漁會總幹
    事候聘任人，已登記者，應予撤銷或廢止；已受聘者，亦同
    ，漁會法第26之2 條第2 款定有明文。又按總幹事任期屆滿
    或出缺時，應就漁會員工歸級表由秘書、會務部門主管之順
    序暫行代理，其代理期間，至新任總幹事依法聘任或遴選合
    格人員依法派代時為止，漁會法施行細則第20條第3 項亦有
    明文。末按聘任及解任總幹事係屬漁會理事會之職權；漁會
    之決議，有違反法令、妨害公益或逾越其宗旨、任務時，主
    管機關得再予警告或撤銷其決議，漁會法第45條、漁會法施
    行細則第23條第3款均已明定。
  2.原告主張被告乙○○僅為助理幹事，並非梓官區漁會之秘書
    、會務部門主管，被告梓官區漁會派任被告乙○○擔任總幹
    事有違漁會法施行細則第20條第3 項之規定；且被告乙○○
    之前曾向梓官區漁會借款，自90年1 月1 日起，有延滯本金
    或利息1 年以上之紀錄，依漁會法第26條之2 第2 款、漁會
    人事管理辦法第19條第4 款規定，亦不得擔任代理總幹事一
    職，被告梓官區漁會、乙○○間之總幹事聘任關係違反強制
    規定，應屬無效，請求確認被告間之總幹事聘任關係不存在
    等語。
  3.經查：
  (1)被告梓官區漁會原任總幹事李秋煌於96年6 月間請辭，梓官
    區漁會第12屆第13次理事會會議決議通過被告乙○○代理總
    幹事之職務代理案等情，已如前述，足見本件被告乙○○受
    聘代理總幹事，乃經梓官區漁會理事會決議之結果。揆諸前
    述漁會法第45條之規定，縱本件被告乙○○不符合漁會法施
    行細則第20條第3 項規定得擔任代理總幹事之資格，然梓官
    區漁會理事會既已決議聘任，依漁會法第45條之規定，亦屬
    該次決議是否違反法令，主管機關得予警告或撤銷其決議之
    問題。被告間之總幹事聘任關係並非當然無效，原告主張被
    告乙○○僅是助理幹事，其受聘擔任總幹事，違反強制規定
    應屬無效云云，尚無可採。
  (2)被告乙○○雖曾向梓官區漁會借款，惟對照前述漁會法第26
    之2 條及同法第29之1 條規定：「對於具有配偶、二親等以
    內之血親或一親等姻親關係者，不得同時擔任同一漁會之理
    事長、常務監事或總幹事。有前項情形者，後當選或聘任者
    ，無效。」。足見，漁會法對於漁會總幹事之資格不符時，
    規定有應撤銷與無效之2 種效果。本件原告主張被告乙○○
    所違反之漁會法第26之2 條之規定，對於資格不符而已聘任
    之總幹事係「應撤銷或廢止」而非無效。是以，縱被告乙○
    ○之總幹事聘任資格有違漁會法第26之2 條第2 款、漁會法
    施行細則第20條第3 項之規定，總幹事聘任關係仍需撤銷或
    廢止後始不存在，並非當然無效。則被告間之聘任關係既尚
    未經撤銷或廢止，又非當然無效，自應仍存在，原告起訴請
    求確認被告間之總幹事聘任關係不存在，洵屬無據。
  (3)至於被告乙○○之總幹事聘任資格是否有違反漁會法第26之
    2 條第2 款、漁會法施行細則第20條第3 項之規定等節，因
    其總幹事聘任關係尚未經撤銷或廢止，兩造此部分爭執與判
    決結果無影響，爰不逐一論述，附此敘明。
六、綜上，被告梓官區漁會第12屆第13次理事會會議決議既未經
    主管機關撤銷，且被告間之總幹事聘任關係尚未經撤銷或廢
    止，原告請求確認被告間之總幹事聘任關係不存在，為無理
    由，應予駁回。
七、據上論結，本件原告之訴為無理由，依民事訴訟法第78條之
    規定，判決如主文。
中    華    民    國    97    年    12    月    3     日
              民事第一庭    法  官  陳宛榆
正本係照原本作成。
如不服本判決，應於送達後20日內，向本院提出上訴狀並表明上
訴理由，如於本判決宣示後送達前提起上訴者，應於判決送達後
10日內補提上訴理由書（須附繕本）。
中    華    民    國    97    年    12    月    3     日
                            書記官  曹德英


司法院資訊處製作；財團法人民間司法改革基金會備份。
